【裁判字號】    95,交上訴,39
【裁判日期】    950926
【裁判案由】    業務過失致死
【裁判全文】
臺灣高等法院高雄分院刑事判決        95年度交上訴字第39號
上  訴  人
即  被  告  甲○○
選任辯護人  樓嘉君律師
上列上訴人因業務過失致死案件，不服臺灣高雄地方法院95年度
交訴字第85號中華民國95年5 月12日第一審判決（起訴案號：臺
灣高雄地方法院檢察署95年度調偵字第46號），提起上訴，本院
判決如下：
    主  文
原判決撤銷。
甲○○從事業務之人，因業務上之過失致人於死，處有期徒刑拾
月，緩刑年。
    事  實
一、甲○○考領有職業聯結車駕駛執照，受僱於連晟交通股份有
    限公司，以駕駛職業聯結車為其業務，係從事駕駛業務之人
    。其於民國94年8 月23日上午6 時25分許，駕駛車牌號碼XN
    －595 號曳引車聯結2S－88號拖車，沿高雄市左營區○○○
    路由東往西方向行駛於慢車道，行經該路段與博愛四路交岔
    路口欲右轉進入博愛四路時，本應注意汽車轉彎時，轉彎車
    應讓直行車先行，而依當時之天候晴、柏油路面、乾燥無缺
    陷、視距良好，又無不能注意之特別情事，竟疏未注意當時
    有邱王習葉騎乘車牌號碼OVM ─403 號重型機車，沿大中二
    路由東往西同方向行駛在右側，即貿然右轉，致其車輛之前
    保險桿右側面，擦撞邱王習葉所騎機車左後側面，邱王習葉
    因而人車倒地，並受有胸肋骨多處骨折，胸部、左上臂外側
    處、右上臂、右腹、背部挫傷、骨盆Y 字型縫合合併右大腿
    前方挫傷之傷害，經送高雄市榮民總醫院急救，仍因出血性
    休克不治死亡。又甲○○於肇事後，在警察發覺其犯罪行為
    前，即主動報案，及向前來處理之警察陳振文自首犯罪並接
    受裁判。
二、案經高雄市政府警察局左營分局報請臺灣高雄地方法院檢察
    署檢察官偵查起訴。
    理  由
一、上揭犯罪事實，業據上訴人即被告甲○○於本院審理時坦承
    不諱，並有道路交通事故現場圖、道路交通事故調查報告表
    、臺灣高雄地方法院檢察署相驗屍體證明書、驗斷書各1 份
    、道路交通事故現場照片53幀在卷可資佐證。
二、按汽車行駛時，轉彎車應讓直行車先行，道路交通安全規則
    第102 第1 項第6 款定有明文。被告駕駛聯結車原應注意上
    揭道路交通安全規定，而依卷附現場照片及道路交通事故調
    查報告表之記載觀之，本件事故發生時、柏油路面、乾燥無
    缺陷、視距良好，是以依被告之智識、能力，並無不能注意
    之情事，被告自應注意轉彎車應讓直行車先行，惟竟未讓直
    行車先行，即貿然右轉，致其所駕駛之車輛之前保險桿右側
    面，擦撞被害人邱王習葉之上開重型機車左後側面，當場致
    邱王習葉人車分離而墜落於地，並受有前開傷害因而死亡，
    其駕駛行為有所過失，自堪認定。又被害人邱王習葉因本件
    交通事故，受有多處外傷導致出血性休克而死亡，業經臺灣
    高雄地方法院檢察署檢察官督同法醫師相驗屬實，製有相驗
    筆錄及上揭相驗屍體證明書、驗斷書附卷可憑，是被害人之
    死亡與被告之過失行為有具有相當因果關係甚明。是本案事
    證已臻明確，被告犯行洵堪認定，應予依法論科。至於檢察
    官雖認被告之過失係未注意車前狀況，惟被告已承認其過失
    係轉彎車未讓直行車先行，再審酌被告所駕車輛當時確有轉
    彎情形，此有道路交通事故現場圖可參，被告所駕車輛係前
    保險桿右側面，擦撞被害人所騎機車之左後側面，此有相片
    可參（見相驗卷第28頁、第36至37頁），並非正面自後追撞
    ，故認其過失係轉彎車未讓直行車先行，附此敘明。
三、被告係受僱於連晟交通股份有限公司，以駕駛職業聯結車為
    其業務，係從事駕駛業務之人之事實，除據被告供明在卷，
    並有其職業聯結車駕駛執照影本存卷可憑。是核被告駕車肇
    事致人於死之行為，係犯刑法第276 條第2 項之業務過失致
    人於死罪。又被告於肇事後偵查機關未發覺前，主動向警自
    首犯罪並接受裁判一情，業據被告供承在卷（一審卷第23頁
    ），並有證人即現場處理員警陳振文之證述可稽（見相驗卷
    第45頁）可稽，被告對於未發覺之罪自首而接受裁判，應依
    修正前刑法第62條前段規定減輕其刑。又因其自首係在刑法
    修正施行前，依修正前刑法第62條規定係必減輕其刑，依修
    正後規定，則係得減輕其刑，是本件依修正後刑法第2 條第
    1 項前段規定，仍應依修正前刑法第62條前段規定，予以減
    輕其刑。
四、原審予以論罪科刑，固非無見，惟本件被告之過失係轉彎車
    未讓直行車先行，原審認其過失係未注意車前狀況，與事實
    不符，被告上訴意認原判決量刑過重，雖無理由，惟原判決
    既有可議之處，應予撤銷改判。爰審酌被告就本件交通事故
    過失程度甚重，造成被害人死亡之嚴重結果，惟犯後坦承犯
    行，並賠償被害人家屬損害而達成和解（含強制責任險共賠
    償新台幣355 萬元）等一切情狀，量處如主文第2 項所示之
    刑。又被告前未曾受有期徒刑以上刑之宣告，有臺灣高等法
    院被告前案紀錄表可參，因一時過失致觸犯刑事法律，於犯
    後已與被害人和解，經此偵審程序及科刑判決後，應知警愓
    ，而無再犯之虞，本院認其所宣告之刑以暫不執行為適當，
     爰併予宣告緩刑3 年。
據上論結，應依刑事訴訟法第369 條第1 項前段、第364 條、第
299 條第1 項前段，刑法第2 條第1 項前段、第276 條第2 項、
第74條第1 項第1 款，修正前刑法第62條前段，刑法施行法第1
條之1 第1 項、第2 項，判決如主文。
本案經檢察官陳建年到庭執行職務。
中    華    民    國    95    年    9     月    26    日
                  刑事第三庭    審判長法  官  周賢銳
                                      法  官  謝宏宗
                                      法  官  黃仁松
以上正本證明與原本無異。
如不服本判決應於收受本判決後10日內向本院提出上訴書狀，其
未敘述上訴理由者，並得於提起上訴後10日內向本院補提理由書
狀（均須按他造當事人之人數附繕本）「切勿逕送上級法院」。
中    華    民    國    95    年    9     月    26    日
                                      書記官  馬蕙梅
附錄本件判決論罪科刑法條：
刑法第276條第2項
從事業務之人，因業務上之過失犯前項之罪者，處5 年以下有期
徒刑或拘役，得併科3 千元以下罰金。


司法院資訊處製作；財團法人民間司法改革基金會備份。
